臺灣新北地方法院刑事判決
                                   110年度審訴字第1086號
公  訴  人  臺灣新北地方檢察署檢察官
被      告  黃雅鈴



選任辯護人  王聖傑律師
            郭芸言律師
上列被告因詐欺案件，經檢察官提起公訴（110年度偵字第6533
號），被告於準備程序中對被訴事實為有罪陳述，本院合議庭裁
定由受命法官獨任行簡式審判程序，並判決如下：
    主  文
黃雅鈴犯三人以上共同詐欺取財罪，處有期徒刑壹年。緩刑貳年
，並應於緩刑期內，按本院一一０年度司附民移調字第一二０九號
調解筆錄所載之金額及履行方式向李冠忠支付損害賠償。
    事  實
一、黃雅鈴依其社會經驗及智識程度，應知悉金融帳戶為個人信
    用之表徵而屬個人理財之重要工具，一般人皆可輕易至金融
    機構開立帳戶及申請金融卡，更可預見若將自己申設之金融
    帳戶資料提供他人使用，有供詐欺集團成員用於收受被害人
    匯款之可能，且如提供帳戶供人使用後再依指示提領或轉匯
    款項交付，即屬領取詐欺犯罪贓款之行為（即俗稱之「車手
    」），竟仍基於縱所提領或轉匯款項係在取得詐欺取財所得
    贓款亦不違反其本意之不確定故意，與真實姓名、年籍不詳
    通訊軟體LINE名稱「美鈴」、「陳長宏」等人及其等所屬詐
    欺集團成員，共同意圖為自己不法所有，基於三人以上詐欺
    取財之犯意聯絡，於民國109年7月間，先將其申設之中國信
    託商業銀行帳號000000000000號帳戶（下稱中國信託銀行帳
    戶）提供予「美鈴」、「陳長宏」使用，再由該詐欺集團成
    員於109年8月3日透過交友軟體自稱「麗欣」結識李冠忠，
    並介紹李冠忠加入通訊軟體LINE名稱「HUGEX客服倩倩」為
    好友，佯稱推薦HUGEX數位資產交易所投資賺錢平台邀其投
    資理財云云，致李冠忠陷於錯誤，先後於如附表所示之時間
    ，將如附表所示金額之款項共計新臺幣（下同）20萬5,000
    元轉帳至黃雅鈴上開中國信託銀行帳戶內，黃雅鈴再依「美
    鈴」、「陳長宏」之指示，將李冠忠匯入之款項以轉匯至其
    他帳戶或現金提領之方式轉交其他詐欺集團成員。嗣李冠忠
    發現受騙報警處理，始循線查悉上情。
二、案經李冠忠訴由屏東縣政府警察局內埔分局報告臺灣新北地
    方檢察署檢察官偵查起訴。
    理  由
一、按除被告所犯為死刑、無期徒刑、最輕本刑為3年以上有期
    徒刑之罪或高等法院管轄第一審案件者外，於第一次審判期
    日前之準備程序進行中，被告先就被訴事實為有罪之陳述時
    ，審判長得告知被告簡式審判程序之旨，並聽取當事人、代
    理人、辯護人及輔佐人之意見後，裁定進行簡式審判程序，
    刑事訴訟法第273條之1第1項定有明文。經核本件被告所犯
    係死刑、無期徒刑、最輕本刑為3年以上有期徒刑以外之罪
    ，其於準備程序中就被訴之事實為有罪陳述，經法官告知簡
    式審判程序之旨，並聽取公訴人、被告及辯護人之意見後，
    本院合議庭依刑事訴訟法第273條之1第1項規定，裁定由受
    命法官獨任進行簡式審判程序，合先敘明。
二、上揭犯罪事實，業據被告黃雅鈴於本院審理時坦承不諱，核
    與證人即告訴人李冠忠於警詢時證述之情節相符，復有被告
    申設之中國信託銀行帳戶客戶基本資料暨交易明細、新北市
    政府警察局樹林分局三多派出所陳報單、受理詐騙帳戶通報
    警示簡便格式表、受理刑事案件報案三聯單、受理各類案件
    紀錄表、內政部警政署反詐騙諮詢專線紀錄表各1份、金融
    機構聯防機制通報單8份、告訴人之台北富邦銀行交易明細1
    份、告訴人與詐欺集團成員LINE名稱「HUGEX客服倩倩」對
    話截圖3張、被告與詐欺集團成員「美玲」、「陳長宏」LIN
    E對話截圖1份（見偵卷第25頁至第41頁、第65頁、第67頁至
    第69頁、第73頁至第85頁、第105頁、第107頁、第109頁、
    第111頁、第115頁至第156頁）附卷可稽，足認被告前揭自
    白與事實相符。本件事證明確，被告前開犯行堪予認定，應
    予依法論科。
三、論罪科刑：
  ㈠核被告所為，係犯刑法第339條之4第1項第2款之三人以上共
    同詐欺取財罪。
  ㈡按共同正犯之意思聯絡，不限於事前有所協議，其於行為當
    時，基於相互之認識，以共同犯罪之意思參與者，亦無礙於
    共同正犯之成立（最高法院73年台上字第1886號判決意旨參
    照）；若共同實施犯罪行為之人，在共同意思範圍內，各自
    分擔犯罪行為之一部，相互利用他人之行為，以達其犯罪之
    目的，其成立不以全體均參與實施犯罪構成要件之行為為要
    件；參與犯罪構成要件之行為者，固為共同正犯；以自己共
    同犯罪之意思，參與犯罪構成要件以外之行為，或以自己共
    同犯罪之意思，事前同謀，而由其中一部實行犯罪之行為者
    ，亦均應認為共同正犯，使之對於全部行為所發生之結果，
    負其責任。蓋共同正犯，於合同意思範圍內，組成一共犯團
    體，團體中任何一人之行為，均為共犯團體之行為，他共犯
    均須負共同責任，初無分別何一行為係何一共犯所實施之必
    要（最高法院88年度台上字第2230號、92年度台上字第2824
    號判決意旨參照）。查本件詐欺取財犯罪型態，係需由多人
    縝密分工方能完成之集團性犯罪，故詐欺集團成員彼此間雖
    因分工不同而未必均認識或確知彼此參與分工細節，然既參
    與該詐欺集團取得告訴人財物之全部犯罪計劃之一部分行為
    ，相互利用其一部行為，以共同達成不法所有之犯罪目的，
    未逾越合同意思之範圍。是被告與「美鈴」、「陳長宏」及
    其他不詳詐欺集團成年成員間，就上開犯行有犯意聯絡及行
    為分擔，應論以共同正犯。
  ㈢爰審酌現今社會詐欺事件層出不窮、手法日益翻新，政府及
    相關單位無不窮盡心力追查、防堵，大眾傳播媒體更屢屢報
    導民眾被詐欺，甚至畢生積蓄因此化為烏有之相關新聞，被
    告正值青年，竟與本案詐欺集團共同實施詐欺取財犯行，破
    壞社會治安，並造成告訴人財物損失，所為應予非難，惟考
    量被告犯後於本院審理時坦承犯行，且已與告訴人調解成立
    並賠償部分損失，有本院調解筆錄1份在卷可佐（見本院卷
    第71頁至第72頁），兼衡其犯罪之動機、目的、無前科之素
    行、本案負責提領及轉匯贓款之分工情形，及自陳高職畢業
    之智識程度，從事美髮業、未婚、需扶養父親及外公、經濟
    狀況不佳之生活情形（見本院卷第88頁）等一切情狀，量處
    如主文所示之刑。
  ㈣被告前未曾因故意犯罪受有期徒刑以上刑之宣告，有臺灣高
    等法院被告前案紀錄表1份在卷可參，其因一時失慮致罹刑
    典，事後坦承犯行，且已與告訴人調解成立並賠償部分款項
    ，堪認確有悔意，信其經此偵審程序，應知所警惕而無再犯
    之虞，是本院認所宣告之刑以暫不執行為適當，爰依刑法第
    74條第1項第1款規定，併予宣告緩刑2年，以啟自新。另依
    刑法第74條第2項第3款規定，命被告應依本院110年度司附
    民移調字第1209號調解筆錄所載之金額及履行方式賠償告訴
    人李冠忠，倘被告違反本院諭知之上開應行負擔事項且情節
    重大，依刑法第75條之1第1項第4款之規定，其緩刑之宣告
    仍得由檢察官向本院聲請撤銷，併此敘明。
四、被告因本案犯行獲得6,000元報酬一節，業據被告陳明在卷
    （見偵卷第190頁），固屬其犯罪所得，本應依刑法第38條
    之1第1項、第3項之規定予以宣告沒收，於全部或一部不能
    沒收時，追徵其價額，惟被告已與告訴人以4萬8,000元調解
    成立，且已賠償告訴人5,000元，有本院調解筆錄在卷可參
    ，本院認被告對告訴人所為賠償，已達到沒收制度剝奪被告
    犯罪所得之立法目的，如在本案仍諭知沒收被告上揭犯罪所
    得，將使被告承受過度之不利益，顯屬過苛，爰依刑法第38
    條之2第2項之規定，不予諭知沒收或追徵被告上揭犯罪所得
    ，附此敘明。
據上論斷，應依刑事訴訟法第273條之1第1項、第299條第1項前
段，判決如主文。
本案經檢察官江祐丞提起公訴，檢察官林亭妤到庭執行職務。
中　　華　　民　　國　 110　　年　　12　　月　　15　　日
                  刑事第二十三庭  法  官  藍海凝
上列正本證明與原本無異。
如不服本判決，應於判決送達後20日內敘明上訴理由，向本院提
出上訴狀 (應附繕本) ，上訴於臺灣高等法院。其未敘述上訴理
由者，應於上訴期間屆滿後20日內向本院補提理由書「切勿逕送
上級法院」。
                                  書記官  羅婉嘉
中　　華　　民　　國　 110　　年　　12　　月　　15　　日
附錄本案論罪科刑法條全文：
中華民國刑法第339條之4
犯第339條詐欺罪而有下列情形之一者，處1年以上7年以下有期
徒刑，得併科1百萬元以下罰金：
一、冒用政府機關或公務員名義犯之。
二、三人以上共同犯之。
三、以廣播電視、電子通訊、網際網路或其他媒體等傳播工具，
    對公眾散布而犯之。
前項之未遂犯罰之。
附表：
編號 轉帳時間 轉帳金額  1 109年8月13日9時47分許 9,000元  2 109年9月22日12時58分許 1萬,4000元  3 109年9月24日14時35分許 5萬元  4 109年9月24日14時45分許 5萬元  5 109年9月25日7時59分許 5萬元  6 109年9月25日9時55分許 3萬2,000元